臺灣花蓮地方法院民事裁定　　　　　　　　　　　　　　　九十四年簡抗字第一號
　　抗　告　人　鞍順企業有限公司
　　法定代理人　謝天義
　　相　對　人　宏潤營造工程有限公司
　　法定代理人　陳冠良
右抗告人與相對人間請求給付買賣價金事件，抗告人對於民國九十三年十月十二日本
院鳳林簡易庭所為九十三年林簡字第一九號第一審裁定提起抗告，本院裁定如左：
    主      文
抗告駁回。
抗告費用由抗告人負擔。
    理      由
一、本件抗告意旨略以：相對人因承包花蓮大富車站噴泥改善工程而向抗告人訂購道
    渣一０五台，抗告人委託司機載運道渣至大富車站，即兩造間買賣契約在花蓮成
    立，系爭交易相對人在花蓮向抗告人訂貨，且之前之交易相對人係在花蓮地區給
    付貨款（以匯款方式支付），而非由抗告人赴相對人公司收取，即貨款履行地在
    花蓮縣，供料地點亦在花蓮，足證兩造約明債務履行地在花蓮，依民事訴訟法第
    十二條規定，本件應由台灣花蓮地方法院（以下簡稱本院）管轄，爰提起抗告，
    求為廢棄原裁定等語。
二、按在同級或不同級法院間，就多數之訴訟事件，各自行使裁判權之界限，依法令
    劃分，由某法院掌管裁判，謂之管轄。因訴訟事件，種類件數，均極繁多，如無
    固定之標準分配，必至雜亂無章，不獨各法院之負擔，畸重畸輕，且隨原告之意
    思，任意向某一法院起訴，被告之應訴，亦極不便利，自應加以明白劃分，此管
    轄之必要性。其中以被告之人與法院管轄區域之關係為標準者，稱之為普通管轄
    法院，以特種法律關係為訴訟標的定法院管轄區域之標準者，稱之為特別管轄法
    院。
三、本件相對人為私法人，其主事務所在高雄市左營區○○○路一０００號，有抗告
    人於原審提出之相對人公司變更登記事項卡影本在卷可查，即本院簡易庭非為有
    普通管轄權之法院。是本件應斟酌之重點在於兩造是否有如民事訴訟法第十二條
    規定之「定有債務履行地」？查：
    １因契約涉訟者，如經當事人定有債務履行地，得由該履行地之法院管轄，此民
      事訴訟法第十二條所明定。此種特別管轄法院，在謀原告起訴之便利，乃「以
      原就被」原則之例外，可視為債務人有預先拋棄之意思，至於民法第三百十四
      條所定法定履行地（清償地），係除契約另有訂定之情形而為規定，並非此處
      所謂經當事人定有債務履行地，即所稱之債務履行地，以當事人契約所訂之債
      務履行地為限，此項約定雖不以書面或明示為必要，惟仍必須當事人間有約定
      債務履行地之意思，始有該條之適用，民法上之法定履行地，並非此處所稱之
      履行地。
    ２又管轄權之有無，雖為受訴法院應職權調查之事項，惟當事人對此訴訟成立要
      件之舉證責任並不因而免除。本件抗告人主張其將買賣標的之「道渣」在花蓮
      縣境交付相對人在花蓮大富車站承包之工程，乃債之性質使然。抗告人自承兩
      造間未簽訂書面買賣契約，僅係口頭約定，而相對人於原審中則具狀抗辯：兩
      造間無買賣關係存在，請求移轉管轄等語，抗告人既又未能就兩造約定以花蓮
      縣市為債務履行地之事實舉證證明，難認抗告人主張本院為除法定履行地外之
      兩造約定債務履行地等情為真。
四、綜上，原審以本院簡易庭無管轄權為由，裁定將本件移送台灣高雄地方法院，於
    法有據。抗告人提起本件抗告，為無理由，應予駁回。
五、依民事訴訟法第四百九十五條之一、第四百四十九條第一項、第九十五條、第七
    十八條，裁定如主文。
中　　　華　　　民　　　國　　九十四　　年　　　三　　　月　　　七　　　日
                              臺灣花蓮地方法院民事庭
　　　　　　　　　　　　　　　　　審判長法官　蕭廣政
　　　　　　　　　　　　　　　　　法　　　官　楊碧惠
　　　　　　　　　　　　　　　　　法　　　官　蘇嫊娟
右正本證明與原本無異。
本件不得抗告。
中　　　華　　　民　　　國　　九十四　　年　　　三　　　月　　　七　　　日
　　　　　　　　　　　　　　　　　法院書記官　徐宗賢
